臺灣板橋地方法院民事判決　　　　　　　100年度訴字第537號
原　　　告　羅乙力
被　　　告　蔡茂林
上列當事人間請求侵權行為損害賠償事件，經本院刑事庭移送前
來（99年度簡附民字第311 號），業經本院於民國100 年4 月28
日言詞辯論終結，判決如下：
    主    文
被告應給付原告新臺幣捌仟元，及自民國九十九年八月二十四日
起至清償日止，按年息百分之五計算之利息。
原告其餘之訴駁回
訴訟費用由被告負擔十分之一，餘由原告負擔。
本判決第一項得假執行；惟被告於執行程序前，以新臺幣捌仟元
為原告供擔保後，得免為假執行。
原告其餘假執行之聲請駁回。
    事實及理由
一、原告起訴主張:
  (一)被告於民國98年8 月28日上午12時20分許，在其經營位於新
    北市○○區○○街161 號麵店前，因原告將車輛停放在上址
    麵店前面約二小時，被告認已妨害其麵店營業，俟原告返回
    上址麵店前欲駕駛車輛時，雙方發生口角爭執，詎被告竟基
    於傷害人之身體之犯意，以徒手及持螺絲起子之方式，毆打
    原告之身體、頭部等處，致原告受有頭部外傷併左頭皮、左
    臉挫傷及左前臂挫瘀傷等傷害。
  (二)原告今年58歲，以開計程車維生，每月營業淨所得為新臺幣
    （下同）22,000元，可工作至68歲退休，然因前揭傷害致伊
    常有頭痛、暈眩情形發生，每月至少有半個月的時間無法工
    作，復因受傷後身體感到非常虛弱，體力不如從前，內心相
    當痛苦，爰依民法第184 條第1 項、195 條第1 項提起本件
    訴訟，並聲明：(一)被告應賠償原告242 萬元之精神慰撫金，
    及自刑事附帶民事起訴狀繕本送達被告之翌日即99年8 月24
    日起至清償日止，按年息5 ％計算之法定遲延利息；(二)願供
    擔保，請准宣告假執行。
二、被告則以：
  (一)原告於前揭時、地違規將車輛停放於被告店門口，致被告當
    日無法營業，當時雖於店內手持螺絲起子進行拆除防火板工
    作，後即與原告發生爭執，然否認曾以該螺絲起子攻擊原告
    。再者，被告本身為重度身心障礙者，何來體力與原告發生
    肢體衝突，當被告上前理論時，即遭原告推倒在地，原告並
    用並用腳踢或踩踏被告身體，致被告前胸、無名指及膝蓋等
    多處均受傷。
  (二)若果原告所述屬實，則其身體應會出現被刺流血或皮膚破皮
    、劃傷等痕跡，應由原告提出證明。又事故發生後，警察曾
    到現場處理，並於警局製作筆錄時，亦未見原告身上有何受
    傷痕跡，足認原告所提出之診斷證明書應屬事後偽造等語置
    辯，並聲明駁回原告之訴；如受不利益之判決，願供擔保請
    准宣告免為假執行。
三、兩造所不爭執之事項:
  (一)原告於98年8月28日12時20 分許，在被告開設之小吃店即新
    北市○○區○○街161 號前，因停車糾紛與原告發生口角爭
    執。
  (二)被告因傷害案件，經板橋地方法院檢察署檢察官聲請以簡易
    判決處刑（99年度偵字第10093 號），本院刑事庭一審以99
    年度簡字第6417號刑事判決，被告犯傷害罪，處拘役20 日
    ，如易科罰金，以1,000 元折算1 日。
四、查原告主張其與被告於前揭時、地因停車糾紛發生口角衝突
    等情，為被告所不否認，惟否認有傷害之事實，並以伊係重
    度身心障礙者，何來體力與原告發生肢體衝突，且一上前與
    原告理論即遭原告推倒在地，更未以徒手或持螺絲起子等方
    式毆打傷害原告，原告所提之診斷證明書應是偽造等語置辯
    本件爭點厥為被告是否對原告施以傷害行為？若有，原告得
    請求賠償金額若干，茲分述如下:
  (一)按因故意或過失，不法侵害他人之權利者，負損害賠償責任
    。又不法侵害他人之身體、健康、名譽、自由、信用、隱私
    、貞操，或不法侵害其他人格法益而情節重大者，被害人雖
    非財產上之損害，亦得請求賠償相當之金額，民法第184 條
    第1項前段、第195條第1 項前段定有明文。又當事人主張有
    利於己之事實者，就其事實有舉證之責任，民事訴訟法第27
    7 條第1 項本文定有明文。原告既主張其身體遭被告不法之
    侵害，受有非財產上之損失，此有利於己之事實，參酌上開
    說明，自應由原告負舉證責任。
  (二)被告於上揭時地與原告因停車糾紛，雙方意見不合，發生口
    角爭執，被告因而揮拳傷害原告身體之事實，業據提出新泰
    綜合醫院98年8 月28日、同年9 月1 日出具甲種診斷證明書
    ，其內容略載原告於98年8 月28日下午6 時30分許至該醫院
    急診治療，經診斷受有頭部外傷併左頭皮、左臉挫傷及左前
    臂挫傷、瘀傷等詞，互核相符。又觀之新泰綜合醫院於偵查
    中以99年6 月1 日（九九）新泰管字第九九Ｏ一一七號函復
    臺灣板橋地方法院檢察署時所附原告之急診病歷資料，其上
    略載急診醫師經重要體檢病人原告之身體後，在病歷上紀錄
    原告之頭部左側受有外傷，左臉靠近耳部附近受有挫傷及左
    前臂部位二處受有挫、瘀傷，急診醫師並於人體示意圖上標
    示病患受傷位置，且以英文紀錄所受傷勢名稱等情，與上開
    診斷證明書所載原告所受之傷勢情形相符（分見臺灣板橋地
    方法院檢察署99年度偵字第10093 號偵查卷宗第13頁、第45
    -47 頁），則上開診斷證明書記載原告於急診當時受有頭部
    外傷併左頭皮、左臉挫傷及左前臂挫傷、瘀傷，顯係新泰綜
    合醫院急診醫師於檢視並診斷原告於急診當時身體所受之傷
    勢後，因而製作之診斷紀錄證明，足認原告於99年8 月28日
    至新泰綜合醫院急診時確實受有上開診斷證明書上記載之傷
    害無誤。被告辯稱：伊懷疑原告所受的傷害是捏造的，顯然
    與上開急診病歷資料及診斷證明書所載情節不合，所辯並非
    足採。
  (三)另本院一審刑事庭業於99年12月28日勘驗監視器錄影光碟，
    其勘驗結果為：經以電腦開啟外觀載有「5/17提供( 羅乙
    力) 停車糾紛」之光碟片，該光碟檔案中有一名為「P00000
    00」之檔案，撥放時間共計2 分52秒，為彩色連續錄影畫面
    。畫面開始，有一戴眼鏡、穿著襯衫、左肩揹著一包包之
    男子（擷取圖片中以「A 」標示，下稱A 男），走向面中右
    下角之黃色營業自小客車旁，再走至該營業自小客車後車廂
    處，畫面撥放時間為00:00:20時，A 男面向其左手邊，嘴巴
    有開合動作，似與他人交談，畫面撥放時間00:00:34時，有
    一男子（擷取圖片中以「B 」標示，下稱B 男）向A 男揮拳
    ，致A 男向後方倒下，A 男所戴眼鏡亦隨之脫落，A 男、B
    男離開畫面，嗣於畫面撥放時間00:00:53時，有一女子（擷
    取圖片中以「C 」標示，下稱C 女）將B 男推向畫面右方，
    畫面撥放時間00:00 :56 時，B 男轉頭向畫面右方離開畫面
    ，C 女亦離開畫面，直至畫面撥放時間00:02:52止，A 男、
    B 男、C 女均未再出現於畫面上等情，此有本院刑事庭99年
    度簡字第6417號傷害案件之勘驗筆錄及監視器錄影光碟擷取
    畫面各1 份附卷可稽（見本院99年度簡字第6417號卷第7-14
    頁）。又經本院依職權調閱本院100 年度簡上字第167 號刑
    事卷（仍判決被告傷害罪，處拘役15日確定）查閱屬實。足
    認，被告於案發當時走向原告，雙方交談後，被告有撲向原
    告身體之動作，且過程中原告之眼鏡因而脫落，嗣其二人往
    鏡頭左下方下倒等情，顯見被告於案發當時確有與原告肢體
    衝突，致原告之眼鏡脫落之事實，堪認被告當時確有揮拳毆
    打原告之行為。是被告辯稱其為重度身心障礙人士，並無能
    力未毆打原告身體，應不足採。
  (四)被告雖抗辯並未持螺絲起子攻擊原告身體，且伊身體亦遭原
    告毆打受傷等語部分。查被告、證人周素卿於偵、審中供證
    被告於衝突當時有手拿螺絲起子等語，固堪認被告於案發當
    時手上握有螺絲起子，然被告否認衝突當時其有手持螺絲起
    子直接刺傷原告或以該工具攻擊原告致其受傷之行為，而原
    告於本院刑事庭審理中亦陳述：「當時被告的兇器沒有刺到
    我的身體，因為我閃過去，後來被告用手打我，打到我的左
    臉頰及太陽穴；我後來驗傷所提的診斷證明書上記載的傷，
    是被告用手打左臉頰、太陽穴所造成的，並不是用兇器毆打
    造成的」等語，足認原告提出診斷證明書所載傷勢亦非尖銳
    器物或螺絲起子所刺或攻擊而造成之傷害。又被告雖抗辯伊
    身體亦遭原告毆打受傷部分縱認屬實，亦非被告得免責之事
    由，僅能另訴請求。
  (五)原告因本件停車糾紛致身體受有前揭傷害之事實，已如前述
    ，足認原告之精神確受有相當之痛苦。經查：原告高中畢業
    ，名下無財產，現職計程車司機。被告則高中畢業，目前無
    業，僅協助其妻所開之小吃店，領有身心障礙手冊，為低收
    入戶，名下有汽車一部，業據兩造分別陳明在卷，並提出中
    華民國身心障礙手冊影本、新北市新莊區公所於100 年2 月
    24日新北市新莊區字第福0000000 號低收入戶證明書、新北
    市計程車駕駛人執業登記證影本，及本院依職權調取兩造之
    稅務電子閘門財產所得調件明細表等附卷可佐（見本院卷第
    22-23 、28、36-37 、45-46 頁）。是本院審酌前揭兩造之
    身分、地位、財產資歷、及考量被告侵害程度、事發經過與
    緣由、原告受傷情形等一切情狀後，認原告所得請求之精神
    慰撫金以8,000 元為公允，逾此部分之請求，應不足採。
五、綜上所述，原告因被告故意不法之傷害行為，致身體受有前
    揭傷害等情，被告雖一再辯稱無徒手毆打原告，然此上開診
    斷證明書不合，足認其所辯並不足採。是以，原告依侵權行
    為之法律關係提起本件訴訟，並請求被告給付原告8,000 元
    之精神慰撫金，及自99年8 月24 日起至清償日止，按年息5
    ％計算之法定遲延利息，為有理由，逾此部分之請求，則無
    理由，應予駁回。
六、末按所命給付之金額或價額未逾50萬元之判決，法院應依職
    權宣告假執行，民事訴訟法第389 條第1 項第5 款定有明文
    ，本件原告陳明願供擔保，聲請宣告假執行，就其勝訴部分
    ，本院所命給付之金額僅為8,000 元，未逾50萬元，依上開
    規定，本院就此部分自應依職權宣告假執行，原告聲請願供
    擔保宣告假執行，此不過促使法院職權發動，本院無須就其
    此部分為准駁之判決，惟被告陳明願供擔保請准免為假執行
    之宣告，亦無不合，爰酌定相當擔保金額准許之。至原告敗
    訴部分，其餘假執行之聲請，因訴之駁回而失所附麗，不應
    准許，應予駁回。
七、本件判決事證基礎已臻明確，兩造其餘主張、陳述及所提證
    據暨攻擊、防禦方法，經本院審酌後，認與判決結果均無影
    響，爰不一一論述，併予敘明。
八、訴訟費用負擔之依據：民事訴訟法第79條。
中    華    民    國    100   年    5     月    27    日
                  民事第二庭    法  官  吳振富
以上正本係照原本作成
如對本判決上訴，須於判決送達後20日內向本院提出上訴狀。如
委任律師提起上訴者，應一併繳納上訴審裁判費。
中    華    民    國    100   年    5     月    27    日
                                書記官  吳語杰